臺灣板橋地方法院刑事判決　　　　　　　100年度訴字第387號
公　訴　人　臺灣板橋地方法院檢察署檢察官
被　　　告　丁岩鋒
選任辯護人　施習盛律師
上列被告因強盜案件，經檢察官提起公訴（100 年度偵字第2281
號），本院判決如下：
    主  文
丁岩鋒犯結夥三人以上、攜帶兇器、於夜間侵入住宅強盜罪，累
犯，處有期徒刑玖年陸月。
    事  實
壹、丁岩鋒曾因犯轉讓毒品案件，經臺灣臺北地方法院以98年度
    簡字第1646號刑事簡易判決判處有期徒刑3 月確定，入監執
    行後於民國99年8 月20日執行完畢出監。詎仍不知悔改，而
    與綽號「白哥」之祝壽康、綽號「大雄」之康龍輝（前二人
    均由臺灣板橋地方法院檢察署發佈通緝中）、廖健竺、李哲
    宇（前二人均由臺灣板橋地方法院檢察署檢察官以100 年度
    偵字第2281號案件偵查中）及真實姓名不詳綽號「捲毛」、
    「長腳」之成年男子，共同基於意圖為自己不法所有之犯意
    聯絡，先由廖健竺、李哲宇分別於100 年1 月6 日及7 日，
    各自向凱撒及鈺將租車公司承租車牌號碼5457-EC 號（三菱
    牌，下稱甲車）及1871-LL 號（馬自達牌，下稱乙車）自用
    小客車各1 輛，作為載運其等之作案工具後，即於100 年1
    月7 日晚上7 時許，由廖健竺駕駛甲車搭載祝壽康、康龍輝
    ，而李哲宇則駕駛乙車搭載丁岩鋒、「捲毛」、「長腳」，
    眾人在新北市○○區○○路、福壽街口會合後，於同日晚上
    8 時許，抵達新北市新莊區○○○街35巷22號6 樓之張容渝
    租屋處（係由張容渝承租後供作林英宏、林善良居住使用之
    處所），祝壽康、康龍輝、丁岩鋒、「捲毛」、「長腳」五
    人先在上開租屋處大門外樓梯間等候，伺機進入該處強盜財
    物，丁岩鋒此時收受祝壽康交付之塑膠束帶1 批（均未扣案
    ），預備作為綑綁他人雙手之用，廖健竺、李哲宇則分別駕
    駛甲、乙兩車在該處樓下等候接應。迄同日晚上8 時20分許
    ，張容渝之友人黃珮玲欲自該處開門外出，而於甫開啟大門
    之際，丁岩鋒等五人見機不可失，隨即由「捲毛」持長度約
    3 、40公分以金屬製成，客觀上對人之生命、身體有高度危
    險，足供兇器使用之開山刀1 支（未扣案），夥同其他人迅
    速將黃珮玲推入屋內並侵入該住處（侵入住宅部分未據告訴
    ），再嚇令正在屋內之張容渝、劉幼惠、黃珮玲採行蹲下、
    雙手抱頭之姿勢，以防免張容渝等人認出其等身形、面容，
    丁岩鋒復持上開塑膠束帶將張容渝、劉幼惠、黃珮玲之雙手
    綑綁，並以祝壽康當場交付之膠帶黏貼張容渝、劉幼惠、黃
    珮玲之雙眼，此際，居住該處之林善良開門入屋，亦遭「捲
    毛」以前述開山刀抵住林善良脖子，以控制林善良之行動自
    由，同由丁岩鋒以塑膠束帶捆綁林善良雙手，並脅令林善良
    低頭蹲至沙發旁。嗣同日晚上20時25分許，張容渝之友人陳
    心穎至該處拜訪，入屋後亦遭丁岩鋒等五人以前述方式綑綁
    雙手及蒙上雙眼，丁岩鋒等五人即以此方式，致張容渝、劉
    幼惠、黃珮玲、林善良、陳心穎均至不能抗拒後，而強取居
    住在該處之林英宏（案發時未在現場）所置放屋內之現金新
    臺幣（下同）50萬元、存摺、提款卡、印章（上開帳戶存摺
    等物係劉安綺在新莊幸福路郵局開設之帳戶，並交由林英宏
    使用之物）；黃珮玲所有之現金5 萬元、HTC 牌行動電話1
    支（含0000000000號門號晶片1 枚）；張容渝所有之現金1
    萬7,000 元、NOKIA 牌（含0000000000號門號晶片1 枚）、
    LG牌（含0000000000號門號晶片1 枚）及SAMSUNG 牌無門號
    晶片之行動電話共3 支；劉幼惠所有之現金3,000 元、金戒
    指1 個（價值7,000 元）、SAMSUNG 牌（含0000000000號門
    號晶片1 枚）及NOKIA 牌無門號晶片之行動電話共2 支；陳
    心穎所有之現金4,000 元、SAMSUNG 牌行動電話1 支（含00
    00000000號門號晶片1 枚），並致使劉幼惠遭塑膠束帶綑綁
    之左手腕挫傷及左小指腫脹之傷害，丁岩鋒等五人得手後隨
    即分乘廖健竺、李哲宇所駕駛之甲乙兩車逃離現場。警方據
    報後調閱現場監視錄影畫面，查得廖健竺等人身分，持臺灣
    板橋地方法院檢察署檢察官所簽署之拘票，先於100 年1 月
    8 日17時47分許，前往臺北市中山區○○○路214 號拘提廖
    健竺，並於廖健竺同意搜索後，扣得分贓所得之4 千元及其
    持用之NOKIA 牌行動電話1 支（含0000000000號門號晶片1
    枚）；繼於同日18時50分許，前往臺北市○○區○○路330
    巷40號，拘提李哲宇、丁岩鋒，並分別經廖健竺、李哲宇、
    丁岩鋒同意搜索，扣得廖健竺所有之運動外套1 件，李哲宇
    分贓所得之68,400元（起訴書誤載為68,000元）及其持用之
    NOKIA 牌行動電話3 支（各含0000000000號、0000000000號
    及0000000000號門號晶片1 枚），丁岩鋒分贓所得之85,000
    元( 另查扣之1,500 元與贓款無關) 及其持用之NOKIA 牌行
    動電話1 支（含0000000000號門號晶片1 枚）、運動鞋1 雙
    ，始循線查知上情。
貳、案經林英宏、黃珮玲、張容渝、劉幼惠、林善良、陳心穎訴
    由新北市政府警察局新莊分局移送臺灣板橋地方法院檢察署
    檢察官偵查起訴。
    理  由
壹、程序部分（證據能力）：
一、本件下列所引用之被告丁岩鋒以外之人於警詢及偵查中之證
    述，被告及辯護人於本院準備程序時均同意作為證據，復未
    於言詞辯論終結前聲明異議，依刑事訴訟法第159 條之5 第
    2 項、第1 項規定，視為同意作為證據。本院並審酌上揭被
    告以外之人所為陳述作成之情況，係出於自由意志，並無證
    明力顯然過低之情形，亦無顯不可信之情狀，認屬適當，應
    有證據能力。
二、本院下列所引用卷內之文書證據、證物之證據能力部分，並
    無證據證明係公務員違背法定程序所取得，且檢察官、被告
    、辯護人等於本院亦均未主張排除下列文書證據、證物之證
    據能力，且迄本院言詞辯論終結前均未表示異議，本院審酌
    前揭文書證據、證物並無顯不可信之情況與不得作為證據之
    情形，依刑事訴訟法第158 條之4 反面解釋及第159 條之4
    之規定，應認均有證據能力，合先敘明。
貳、本院認定事實所憑之證據及得心證理由：
一、上開事實，被告於警詢、偵查及本院審理中均坦承不諱，核
    與證人即共同被告廖健竺、李哲宇於警詢、偵查中之證述、
    證人即告訴人林英宏於警詢之證述、證人即告訴人黃珮玲、
    張容渝、劉幼惠、林善良、陳心穎於警詢及偵查中之證述情
    節大致相符，並有鈺將租賃小客車合約書（李哲宇承租乙車
    部分，參偵卷第103 頁）、扣押物品清單1 份（偵卷第201
    頁）、本件案發處所社區大樓監視錄影畫面翻拍照片共8 張
    、路口監視錄影畫面翻拍照片共4 張（偵卷第113 至114 頁
    ）等件在卷可稽，被告不利於己之自白，與前開事證彰顯之
    事實相合，自堪採信屬實。
二、按犯強盜罪而有刑法第321 條第1 項第3 款（攜帶兇器而犯
    之）之情形者，應依刑法第330 條第1 項論以加重強盜罪；
    此所謂兇器，其種類並無限制，凡客觀上足以對人之生命、
    身體安全構成威脅，具有危險性之兇器均屬之。被告夥同具
    備強盜犯意聯絡之眾人，由綽號「捲毛」之人持長度約3 、
    40公分之開山刀1 支，前往案發處所強盜財物，並使在場之
    告訴人張容渝、黃珮玲、劉幼惠，以及隨後返回住處之告訴
    人李善良，均完全無從抗拒，任由被告及其同夥綑綁雙手、
    蒙住雙眼並搜刮財物，足認當時綽號「捲毛」之人所持開山
    刀1 支，對於在場之告訴人張容渝等人，應足以構成生命、
    身體之高度危害，始能令其等無從抗拒，是綽號「捲毛」之
    人所持開山刀1 支雖未扣案，惟客觀上應屬兇器一節，當足
    認定。又被告夥同眾人強盜財物之處所，係證人即告訴人張
    容渝所承租，並由證人即告訴人林英宏、林善良居住之情，
    亦據證人即告訴人張容渝、林英宏、林善良於警詢或偵查中
    證述無訛，足認該處確為告訴人林英宏、林善良之住處，另
    參以被告夥同眾人前往上開處所為強盜行為之時間，已屬日
    沒後之夜間，是被告犯有結夥三人以上、攜帶兇器、於夜間
    侵入住宅強盜之行為，洵堪認定。
三、綜上所述，本件事證明確，被告犯行堪以認定，應依法論科
    。
參、論罪科刑：
一、核被告所為，係犯刑法第330 條第1 項、第321 條第1 項第
    1 款、第3 款至第4 款之結夥三人以上、攜帶兇器、於夜間
    侵入住宅之加重強盜罪。其本件加重強盜犯行，與祝壽康、
    康龍輝、廖健竺、李哲宇及綽號「捲毛」、「長腳」之人，
    均有犯意聯絡及行為分擔，應論以所犯之罪之共同正犯。又
    被告本件以前如事實欄所記載之刑事前案紀錄，有臺灣高等
    法院被告前案紀錄表1 份附卷可參，其於有期徒刑執行完畢
    5 年內，故意再犯本件有期徒刑以上之罪，為累犯，應加重
    其刑。被告以一行為同時強盜告訴人林英宏、黃珮玲、張容
    渝、劉幼惠、陳心穎等五人之財物，為想像競合犯，應依刑
    法第55條之規定論以一罪。而按強取財物罪之內容，當然含
    有使人行無義務之事，或妨害人行使權利，或剝奪人行動自
    由等妨害自由之性質，強盜罪一經成立，則妨害自由之行為
    ，即已包含在內，自無另行成立妨害自由罪名之餘地；又犯
    強盜罪，於實施強暴行為之過程中，如別無傷害之故意，僅
    因拉扯致被害人受有傷害，乃施強暴之當然結果，固不另論
    傷害罪；然因強盜罪非以傷害人之身體為當然之手段，若具
    有傷害犯意且發生傷害之結果，自應另負傷害罪責，如經合
    法告訴且與強盜罪有方法結果之牽連關係，即應依刑法第55
    條之規定處斷，最高法院82年度台上字第480 號、91年度台
    上字第1441號判決意旨可資參照。本件告訴人劉幼惠於警詢
    中，對被告等人除提出強盜告訴外，另就妨害自由及傷害部
    分亦提出告訴（參偵卷第43頁），惟查被告結夥眾人固有綑
    綁在場之告訴人張容渝、劉幼惠、黃珮玲、林善良之雙手，
    而有剝奪他人行動自由之舉，但被告所為已成立本件加重強
    盜罪，自無須另論妨害自由罪；又被告結夥眾人所為加重強
    盜犯行，雖有造成告訴人劉幼惠左手腕挫傷、左小指腫脹之
    傷害，然並無確切事證可憑認定被告結夥眾人除加重強盜犯
    行外，另有針對告訴人劉幼惠為傷害行為之犯意，應係其施
    強暴之當然結果，是依前開判決意旨，告訴人劉幼惠告訴之
    傷害、妨害自由部分，均不另成罪，附為說明。
二、審酌被告正值青壯之齡，不思以正當管道賺取財物，竟任意
    與祝壽康、康龍輝、廖健竺、李哲宇、綽號「捲毛」、「長
    腳」等人結夥實行強盜行為，復有預先租用甲乙兩車作為交
    通工具，並共同攜帶頭套、塑膠束帶、開山刀等作案工具，
    結夥多人攜帶兇器於夜間侵入住宅為本件強盜犯行，所為對
    他人生命、身體、財產、住宅安全危害甚鉅，嚴重破壞社會
    治安，且造成前述告訴人之損害，兼衡其犯罪目的、手段、
    、犯罪所得多寡、實施犯罪過程扮演之角色及地位、犯後終
    能坦承犯行，態度尚可，以及檢察官具體求處有期徒刑10年
    ，本院認稍嫌過重等一切情狀，量處如主文所示之刑。
三、至於被告提出100 年3 月24日刑事辯護意旨狀，陳述其於本
    件偵查及審理中均坦承犯行，本件以前雖有轉讓毒品之前科
    資料，但無其他財產犯罪之紀錄，素行雖非良好，但亦非惡
    性重大，又非本件犯行之主犯，且無動手強取財物或傷害他
    人之舉，應有刑法第59條顯可憫恕之情形云云。查被告結夥
    多人為本件加重強盜犯行，對社會治安及他人生命、身體、
    財產、居住安全、社會治安之危害至為嚴重，已如前述，考
    量此類犯罪之危害情狀甚高，客觀上為社會一般民眾法律感
    情所深惡痛絕，實無任何顯可憫恕之處，故本院無從引用前
    述刑法條文減輕被告之刑責。
四、關於自被告處扣得之86,500元，其中85,000元與自共同被告
    廖健竺、李哲宇處扣得之4,000 元及68,400元，均屬其等參
    與本件加重強盜犯行所各自分得之贓款，其中可能混同多位
    告訴人遭強盜或被告及其他共同正犯原本所有之金錢，難認
    純為被告及其他共同正犯之犯罪所得，縱能區分，其等強盜
    而得之財物亦應發還各被害人，不宜由本院逕予宣告沒收；
    而另查扣之被告所有運動鞋1 雙、共同被告廖健竺所有之運
    動服1 件，以及前述分屬被告及共同被告廖健竺、李哲宇之
    行動電話（部分行動電話含前述晶片），各係其等私人日常
    生活使用之物品，尚乏證據可認與被告等人本件加重強盜犯
    行有何關聯，故均不予宣告沒收。至於事實欄所記載綽號「
    捲毛」之人與被告等人實行本件強盜犯行所持之開山刀1 支
    ，以及被告綑綁告訴人張容渝等人雙手之塑膠束帶1 批，皆
    未經警查扣，又非違禁物或須義務沒收之物，爰亦不宣告沒
    收，附此敘明。
據上論斷，應依刑事訴訟法第299 條第1 項前段，刑法第28條、
第330 條第1 項、第321 條第1 項第1 款、第3 款至第4 款、第
55條、第47條第1 項，判決如主文。
本案經檢察官黃怡華到庭執行職務。
中    華    民    國   100    年    4     月    8     日
            刑事第二十一庭  審判長法  官  劉元斐
                                  法  官  方鴻愷
                                  法  官  李俊彥
以上正本證明與原本無異。
如不服本判決應於收受送達後10日內向本院提出上訴書狀，並應
敘述具體理由；其未敘述上訴理由者，應於上訴期間屆滿後20日
內向本院補提理由書（均須按他造當事人之人數附繕本）「切勿
逕送上級法院」
                                  書記官  林文達
中    華    民    國   100    年    4     月    8     日
附錄本案論罪科刑法條全文
刑法第330條
犯強盜罪而有第321 條第1 項各款情形之一者，處7 年以上有期
徒刑。
前項之未遂犯罰之。
刑法第321條
犯竊盜罪而有左列情形之一者，處6 月以上、5 年以下有期徒刑
：
一、於夜間侵入住宅或有人居住之建築物、船艦或隱匿其內而犯
    之者。
二、毀越門扇、牆垣或其他安全設備而犯之者。
三、攜帶兇器而犯之者。
四、結夥三人以上而犯之者。
五、乘火災、水災或其他災害之際而犯之者。
六、在車站或埠頭而犯之者。
前項之未遂犯罰之。